---
title: "Eğitim Düzeyi İşsizlik Oranı"
author: 
  - YAMEN HANY ZAKI ROUBIEN ISMAEL ELNONO [^1]
bibliography: ../bibliography/biblio.bib
csl: ../csl/apa-tr.csl
header-includes:
  - \usepackage{polyglossia}
  - \setmainlanguage{turkish}
  - \usepackage{booktabs}
  - \usepackage{caption} 
  - \captionsetup[table]{skip=10pt}
output:
  bookdown::pdf_document2:
    fig_caption: yes
    fig_height: 3
    fig_width: 4
    keep_tex: no
    latex_engine: xelatex
    number_sections: yes
    toc: no
geometry: margin=1in
link-citations: yes
urlcolor: blue
fontsize: 12pt
biblio-style: apalike
abstract: |
 Bu makalede işsizliğin nedenleri ve eğitimin işsizlik üzerindeki etkisi ele alınmıştır. İşsizliğin nedenleri arasında ekonomik durgunluk, teknolojik ilerlemeler ve globalleşme yer almaktadır. Eğitim ise ekonomik büyüme, inovasyon ve insan gelişimi için kritik bir faktördür. Makalenin anahtar noktaları şunlardır:Ekonomik durgunluk, işletmelerin karlılığını düşürerek işçi sayılarının azalmasına yol açar. Ayrıca, yeni işletmelerin kurulması da ekonomik durgunluk dönemlerinde azalır. Teknolojik ilerlemeler, otomasyonun artması ve işlerin değişmesi sonucunu doğurur. Bazı işler ortadan kalkabilir ve işsizlik oranı artabilir. Globalleşme ve uluslararası ticaret, üretim maliyetlerini düşürmek için işletmelerin üretim tesislerini yurtdışına taşımasına yol açar. Bu da işsizlik oranını artırabilir.Eğitim sistemi, öğrenci başarısı ve öğretmen niteliği gibi faktörlerle değerlendirilebilir. Öğrenci başarısı, sınav sonuçları, okul notları ve diğer performans göstergeleriyle ölçülebilir. Nitelikli öğretmenler ise öğrencilerin başarısını artırır ve eğitim sisteminin verimliliğini yükseltir.- Eğitim düzeyi, işsizlik oranı üzerinde etkili bir faktördür. Eğitimli bireyler, daha fazla iş olanaklarına sahip olma eğilimindedir ve işsiz kalmak yerine daha kolay iş bulabilirler. İşsizliği çözmek için eğitim programları düzenlenebilir. İşgücü piyasasındaki taleplere uygun olarak yeni beceriler kazandırmak amacıyla eğitim programları oluşturulabilir. Ayrıca, hükümetler işletmeleri istihdamı artırmak için teşvik edebilir, vergi indirimleri gibi teşvikler sağlayabilir.Makalenin özeti olarak işsizliğin nedenleri ve eğitimin önemi ele alınmıştır. İşsizliği azaltmak için ekonomik faktörlerin yönetimi, teknolojik değişimlere uyum sağlama, eğitim sisteminin etkinliği ve istihdam politikalarının uygulanması önemlidir.
---
```{r setup, include=FALSE}
knitr::opts_chunk$set(cache = FALSE, echo = TRUE, message = FALSE, warning = FALSE)
```

<!-- ======================================================================= -->
<!-- ============================== NOTLAR ================================= -->
<!-- ======================================================================= -->

[^1]:20080885, [Github Repo]("https://github.com/yamen06/but.git)


# Giriş
işsizlik ekonomilerin temel sorunları arasında yer almaktadır. Bu sorunlara karşı gerekli politikaların formüle edilebilmesi için aralarındaki ilişkinin anlaşılması gerekmektedir. Bu çalışmada Türkiye'de eğitim ve işsizlik arasındaki ilişkinin belirlenmesi amaçlanmıştır(Deniz Dilara DERELİ).  


## Çalışmanın Amacı
İşsizliğin Nedenleri
İşsizliğin en önemli nedenlerinden biri ekonomik durgunluktur. Ekonomik durgunluk dönemlerinde işletmelerin karlılığı düşer ve işletmeler işçi sayılarını azaltır. Ayrıca, yeni işletmelerin kurulması da ekonomik durgunluk dönemlerinde azalmaktadır.
Başka bir neden, teknolojik ilerlemelerdir. İleri teknoloji, birçok işi otomatik hale getirirken, işçilerin becerileri ve yetenekleri değişir. Bazı işlerin ortadan kalkması işsizliğe neden olabilir.
Ayrıca, globalleşme ve uluslararası ticaret de işsizliği artırabilir. Birçok şirket, üretim maliyetlerini düşürmek için üretim tesislerini yurtdışına taşımakta ve işçileri daha ucuz ülkelerde istihdam etmektedir. Bu da işsizliği artırabilir.
Eğitim
Eğitim, bir ülkenin ekonomik büyümesi, inovasyonu ve insan gelişimi için kritik bir faktördür. Ancak, eğitimin verimliliği, öğrencilerin başarılarının ölçülmesi ve eğitim programlarının etkililiğinin değerlendirilmesi açısından önemlidir. Bu rapor, eğitimin verimliliği hakkında bilgi sağlamak için bazı anahtar göstergeleri ele almaktadır.

Öğrenci Başarısı
Öğrenci başarısı, eğitimin verimliliğinin en önemli göstergelerinden biridir. Öğrencilerin başarısını ölçmek için, sınav sonuçları, okul notları ve diğer performans göstergeleri kullanılabilir. Eğitim sistemi, öğrencilerin öğrenme hedeflerine ulaşmalarını sağlamak için etkili olmalıdır. Bu nedenle, öğrenci başarısının ölçülmesi ve analizi, eğitim sistemi tarafından sürekli olarak takip edilmelidir.

Öğretmen Niteliği
Öğretmenler, eğitim sisteminin en önemli bileşenlerinden biridir. Nitelikli öğretmenler, öğrencilerin başarısını artırmak ve eğitim sisteminin verimliliğini artırmak için önemlidir. Öğretmenlerin niteliği, öğretmen eğitimi programları, profesyonel gelişim fırsatları ve diğer faktörler tarafından etkilenir. 

İstihdam Olanakları
Eğitimin verimliliği, öğrencilerin işgücüne hazırlanması ve istihdam olanaklarına erişimi açısından da değerlendirilebilir. Eğitim sistemi, öğrencilerin işgücü piyasasındaki gereksinimlere uygun şekilde hazırlanmasını sağlamalıdır. Bu nedenle, eğitim programları ve müfredatı, işgücü piyasasındaki gereksinimleri yans

Eğitim Düzeyi ve İşsizlik Oranı
Eğitim düzeyi, işsizlik oranı üzerinde önemli bir etkiye sahiptir. İşsizlik oranları genellikle eğitim düzeyi yükseldikçe azalmaktadır. Eğitimli bireyler, daha fazla iş olanaklarına sahip olma eğilimindedir ve işsiz kalmak yerine daha kolay bir şekilde iş bulabilirler.

Yaş ve İşsizlik Oranı

Yaş, işsizlik oranı üzerinde önemli bir etkiye sahip olabilir. Genellikle, gençlerin işsizlik oranı, yaşlı insanların işsizlik oranından daha yüksektir. Bu, gençlerin iş tecrübesinin olmamasından kaynaklanabilir. Ayrıca, yaşlı insanlar işlerini kaybettiklerinde, yeniden istihdam edilmeleri daha zor olabilir. kula Gitme Yaşları ve İşsizlik Oranı 



Okula gitme yaşı da işsizlik oranı üzerinde bir etkiye sahiptir. Genellikle, daha fazla eğitimli bireylerin işsiz kalma olasılığı daha düşüktür. Okula gitme yaşının yüksek olması, daha yüksek eğitim düzeyleri elde etmek için daha fazla fırsat sağlar ve bu da işsizlik oranlarını düşürür.

İşsizliğin Çözümleri

İşsizlik sorunu, farklı politika ve programlarla çözülebilir. Bunlardan bazıları şunlardır:

Eğitim programları: İşgücü piyasasındaki taleplere göre eğitim programları düzenlenebilir. Bu programlar, işsiz kişilerin yeni beceriler kazanmalarına yardımcı olabilir.

Teşvikler: Hükümetler, işletmeleri istihdamı artırmak için teşvik edebilir. Örneğin, işletmelerin vergi indirimi ve diğer te 


## Literatür 

eğitim düzeyi, yaş, cinsiyet ve okula gitme yaşı gibi faktörler, işsizlik oranı üzerinde önemli bir etkiye sahiptir. İşsizlik oranlarının azaltılması için politika yapıcılar, işgücü piyasasının ihtiyaçlarına uygun eğitim programları, teşvikler ve ayrımcılıkla mücadele gibi politikaları uygulamalıdır.
Araştırmalar işsizlik ve eğitim arasındaki ilişkiyi incelemiştir. İşsizlik, ekonomik durgunluk, teknolojik ilerlemeler ve globalleşme gibi faktörlerden etkilenebilir. Eğitim ise bir ülkenin ekonomik büyümesi, inovasyonu ve insan gelişimi için kritik bir faktördür. İşsizlik oranı genellikle eğitim düzeyi yükseldikçe azalmaktadır. Eğitimli bireyler, daha fazla iş olanaklarına sahip olma eğilimindedir ve iş bulma konusunda avantajlıdırlar.

Çalışmada, Türkiye'de eğitim ve işsizlik arasındaki ilişkinin belirlenmesi amaçlanmıştır. İşsizliğin nedenleri arasında ekonomik durgunluk, teknolojik ilerlemeler ve globalleşme gibi faktörler yer alırken, eğitimin işsizlik oranı üzerinde olumlu bir etkisi olduğu vurgulanmıştır. Eğitim, işgücüne hazırlık ve istihdam olanakları açısından da önemlidir. Eğitim programları işgücü piyasasındaki taleplere göre düzenlenebilir ve işsiz kişilere yeni beceriler kazandırabilir. Ayrıca, teşvikler de işsizliği azaltmak için kullanılan bir politika aracıdır.

Öğrenci başarısı, öğretmen niteliği ve istihdam olanakları da eğitimin verimliliği açısından önemli faktörlerdir. Öğrenci başarısı ölçülerek eğitim sistemi etkinliği değerlendirilebilir. Nitelikli öğretmenler ise öğrencilerin başarısını artırır ve eğitim sisteminin verimliliğini yükseltir. Ayrıca, eğitimin istihdam olanaklarına erişim açısından değerlendirilmesi önemlidir. Eğitim sistemi, işgücü piyasasındaki gereksinimlere uygun şekilde öğrencileri hazırlamalıdır.

İşsizlik sorunu çeşitli politika ve programlarla çözülebilir. Eğitim programlarının işgücü piyasasındaki taleplere göre düzenlenmesi, işsiz kişilere yeni beceriler kazandırmaya yardımcı olabilir. Hükümetler, işletmeleri istihdamı artırmak için teşvik edebilir. Örneğin, işletmelere vergi indirimi gibi teşvikler sunulabilir.

Bu çalışma, işsizlik ve eğitim arasındaki ilişkiyi anlamak ve işsizliğin çözümü için politika önerileri sunmak amac

# Veri 
Bu tablo, yaşlara göre işsizlik oranlarını göstermektedir. Verilere göre, 15-19 yaş aralığındaki gençlerin işsizlik oranı oldukça yüksekken, 45-50 yaş aralığındaki yetişkinlerin işsizlik oranı daha düşüktür. Bu verilere göre, gençler arasında işsizlik sorunu daha büyük bir endişe kaynağı olarak görülmektedir. Bu durum, işsizlik oranlarının yaşa bağlı olarak değişebildiğini göstermektedir. İşsizlik, özellikle genç nesiller için önemli bir sorun olarak karşımıza çıkmaktadır. Bu tablodan elde edilen veriler, işsizlikle mücadelede yaşa özel politikaların geliştirilmesinin önemini vurgulamaktadır. Yaş grupları arasındaki işsizlik farklılıklarının anlaşılması, istihdam politikalarının etkin şekilde uygulanabilmesi için önemlidir.


İkinci şekil 
Tablo, eğitim düzeyleri ve işsizlik oranlarını göstermektedir. Verilere göre, en yüksek işsizlik oranına sahip olan grup okur-yazar olmayanlardır. Bununla birlikte, yüksek lisans derecesine sahip bireylerde de işsizlik oranı mevcuttur, ancak bu oran oldukça düşüktür. İşsizlik oranlarına bakıldığında, okur-yazarlık seviyesinin işsizlik üzerinde önemli bir etkisi olduğu görülmektedir. Bu tablo, eğitim düzeyi ile işsizlik arasındaki ilişkiyi göstermektedir. İşsizlik, eğitim düzeyi yükseldikçe azalmaktadır, ancak yüksek lisans gibi daha yüksek eğitim seviyelerinde dahi hala işsizlik sorunu bulunmaktadır. Bu veriler, eğitim seviyeleri arasındaki işsizlik oranlarının farklılığını vurgulamaktadır. İşsizlikle mücadelede, eğitim sistemine ve nitelikli iş imkanlarına odaklanan politikaların önemi ortaya çıkmaktadır. İşsizlik oranlarının azaltılması için eğitim imkanlarının genişletilmesi ve iş piyasasındaki taleplere uygun becerilerin kazandırılması gerekmektedir.


\newpage
```{r results='asis', echo=FALSE}
library(readxl)
library(dplyr)
library(kableExtra)

yas <- read_excel("C:/Users/YAMEN/Desktop/Final/Final/data/yas.xlsx")

colnames(yas) <- c("column1", "column2", "column3", "column4", "column5", "column6", "column7")

formatted_table <- yas %>%
  kable() %>%
  kable_styling(full_width = FALSE)

cat(formatted_table)
```


```{r, echo=FALSE}
library(xtable) 
# devtools::install_github("emraher/summarytools")
library(summarytools)
st_options(lang = "tr")
```


```{r results='asis', echo=FALSE}
issiz <- read_excel("C:/Users/YAMEN/Desktop/Final/Final/data/issiz.xlsx")

colnames(issiz) <- c("column1", "column2", "column3", "column4", "column5", "column6")

issiz <- issiz %>% 
  mutate(across(column2:column6, as.numeric))

formatted_table <- issiz %>%
  kable() %>%
  kable_styling(full_width = FALSE)

print(formatted_table)


```

\newpage

#Yöntem ve Veri Analizi
 ele aldığımız yaş ve eğitimle ilgili tabloları birbirleriyle karşılaştırarak korelasyon analizi yaptım.

```{r fig.cap="sekil" ,echo=FALSE}
library(ggplot2)
library(readxl)

yas <- read_excel("C:/Users/YAMEN/Desktop/Final/Final/data/yas.xlsx")
colnames(yas) <- c("column1", "column2", "column3", "column4", "column5", "column6")
library(ggplot2)

grafik <- ggplot(yas, aes(x = column1, y = column2)) +
  geom_line() +
  labs(x = "Column 1", y = "Column 2") +
  ggtitle("Column 1 vs Column 2")

print(grafik)

```

ele aldığımız  eğitim düzüye ve işsiz oranı  ilgili tabloları birbirleriyle karşılaştırarak korelasyon analizi yaptım.

```{r fig.cap="sekil" ,echo=FALSE}


library(ggplot2)
issiz <- read_excel("C:/Users/YAMEN/Desktop/Final/Final/data/issiz.xlsx")

colnames(issiz) <- c("column1", "column2", "column3", "column4", "column5", "column6")

grafik <- ggplot(issiz, aes(x = column1, y = column2, group = 1)) +
  geom_line() +
  labs(x = "Column 1", y = "Column 2") +
  ggtitle("Column 1 vs Column 2")

print(grafik)


```




# Sonuç
Tabloda gösterilen oranlar, işsizlikle eğitim arasındaki güçlü bir bağlantı olduğunu göstermektedir. Özellikle lise mezunu ve altı eğitim seviyesine sahip olanlar ile 15-19 yaş aralığındaki bireyler arasında işsizlik oranı yüksektir. Bu durum, eğitimin öneminin ve işsizlikle olan ilişkisinin vurgulanmasını sağlamaktadır.

Bu tablodan elde edilen verilere göre, eğitim düzeyi ile işsizlik arasında güçlü bir ilişki olduğu görülmektedir. Okur-yazarlık seviyesi düşük olan bireyler arasında işsizlik oranı en yüksek iken, eğitim seviyesi yükseldikçe işsizlik oranlarının azaldığı gözlemlenmektedir. Bununla birlikte, yüksek lisans gibi daha yüksek eğitim seviyelerine sahip bireylerde dahi hala işsizlik sorunu bulunmaktadır, ancak bu oran oldukça düşüktür.

Bu veriler, işsizlikle mücadelede eğitimin ve nitelikli iş imkanlarının önemini vurgulamaktadır. İşsizlik oranlarının azaltılması için, eğitim imkanlarının genişletilmesi ve iş piyasasındaki taleplere uygun becerilerin kazandırılması büyük önem taşımaktadır. Özellikle okur-yazarlık oranının artırılması ve mesleki eğitim programlarına daha fazla yatırım yapılması, işsizlik sorununu çözmek için etkili adımlar olabilir.

Sonuç olarak, bu tablo işsizlik oranlarının eğitim düzeyine bağlı olarak değiştiğini göstermektedir. Eğitim seviyesi arttıkça işsizlik oranlarının azaldığı görülmektedir, ancak hala işsizlikle mücadelede daha fazla çalışma gerekmektedir. Politika yapıcıların eğitim sistemine ve iş imkanlarının iyileştirilmesine odaklanması, işsizlik oranlarını düşürmek ve toplumun genel refahını artırmak için önemli bir adımdır.


\newpage
# Kaynakça {#references}
<div id="refs"></div>
1-https://dergipark.org.tr/en/download/article-file/813462
2-https://eric.ed.gov/?id=EJ1246414
3-https://dergipark.org.tr/en/pub/zgefd/issue/47957/606767
4-SYajuFaXIYcqNOxOlvaZRFHjaqh~ZtAre~NrVwYx8cSJUJMQyAdBpRM1R18-irsA__&Key-Pair-Id=APKAJLOHF5GGSLRBV4ZA
